---
title: "Guía Modelos Lineales Generales"
subtitle: 'Diplomado Análisis de datos con R para la acuicultura'
author:
 name: Dr. José A. Gallardo y Dra. María Angélica Rueda.
 affiliation: Pontificia Universidad Católica de Valparaíso
 email: <jose.gallardo@pucv.cl>
date: "`r format(Sys.time(), '%d %B %Y')`"
output:
  html_document:
    toc: true
    toc_float: true
    toc_depth: 3
    code_folding: hide
  word_document: default
  pdf_document: default
---

<style>
#TOC {
  color: black;
  font-familiy: Calibri;
  font-size: 14px;
  border-color: #708090; 
}
body {
   color: black;
   font-familiy: Calibri;
}

pre {
  color: black;
  background-color: #F8F8FF;
}
# header {
  color: #800000;
  font-familiy: Calibri;
  background-color: #F5F5F5;
  opacity: 0.8;
  font-size: 16px;
}
</style>

### MODELOS LINEALES GENERALES

Los modelos lineales generales extienden a los modelos lineales clásicos admitiendo distribuciones no normales para la variable respuesta y modelando funciones de la media.

Los MLG son, por tanto, una extensión de los modelos lineales que permiten
utilizar distribuciones no normales de los errores (binomiales, Poisson, gamma, etc) y varianzas no constantes. 

Características de un modelo lineal general (MLG)

1). La variable respuesta/residuos pueden tener distribución normal u otros tipos de distribuciones.

2). Existencia de observaciones correlacionadas.

3). Puede existir heterogeneidad de varianzas.

Incumplimiento de los supuestos:

1) Hay observaciones correlacionadas.

2) Los residuos se pueden o no distribuir **normalmente**.

3) Varianza no constante.


#### **Objetivos de aprendizaje**

Los objetivos de aprendizaje de esta guía son:

**1**. - Ajustar modelos lineales generales. 

**2**. - Realizar gráficas. 

**3**. - Elaborar un reporte dinámico en formato html con **[Rmarkdown](https://rmarkdown.rstudio.com/)**.

#### EJERCICIOS

## ESTUDIO DE CASO: MADURACIÓN SALMÓN DEL ATLÁNTICO

En este estudio de caso trabajaremos con un set de datos de 120 observaciones extraídas del set de datos original del paper de Fraser et.al., 2019. [Fuente: Fraser et.al 2019](https://www.sciencedirect.com/science/article/pii/S0044848619315546?via%3Dihub) 

La variable respuesta se denomina **Mature** y las variables predictoras **Length** y **Mass**.

**Mature:** Estado de maduración de los salmones
**Lenght:** Tamaño de los salmones
**Mass:** Peso corporal

## **Ejercicio 1.** Elaborar y configurar Reporte en formato .Rmd

Elabore un documento .Rmd y configure su reporte para exportar en html. Instale solo las librerías que utilice para el análisis de los datos.

```{r setup, include=TRUE, warning=FALSE,message=FALSE}
knitr::opts_chunk$set(echo = TRUE)
library(readxl)
library(ggplot2)
library(multcomp)
library(psych)
library(car)
library(readr)
library(lmtest)
library(boot)
```

Ejecute cada uno de los siguientes ejercicios en uno o más bloques de códigos diferentes. Sea ordenado y documente su reporte adecuadamente.

## **Ejercicio 2.** Exploratorio set de datos Salmon_maturation_data.xlsx

Importe el set de datos **Salmon_maturation_data.xlsx** y realice un análisis exploratorio de datos. 

Incluya: 

**a).** Resumen estadístico de todas las variables.

```{r, warning=FALSE, message=FALSE}
Salmon_maturation_data <- read_excel("Salmon_maturation_data.xlsx")
summary(Salmon_maturation_data)

```

**b).** Ajuste un modelo lineal general (**Regresión logística simple**) donde la variable **Mature** es la variable respuesta y la variable **Length** es la variable predictora. Use la función **glm()** y haga el **summary()** del modelo.

```{r}
modelo1 <- glm(Mature ~ Length, 
                family= binomial, data = Salmon_maturation_data)
summary(modelo1)
```

**c).** Realice el diagrama de dispersión de **Mature** **_vs_** **Length** usando la función geom_point() y use la función geom_smooth(method = "glm", method.args = list(family = "binomial")). Colocar título, nombre del eje x, nombre del eje y. Usar tema **theme_bw()**

```{r, echo=FALSE, warning=FALSE, error=FALSE, message=FALSE}
ggplot(data = Salmon_maturation_data, aes(x = Length, y = Mature)) +
  geom_point() + 
  geom_smooth(method = "glm", method.args = list(family = "binomial")) +
  theme_bw() +
  labs(title = "Regresión logística", x="Talla (cm)",
       y = "Probabilidad de Madurar") 
```


**d).** Ajuste un modelo lineal general (**Regresión logística múltiple**) donde la variable **Mature** es la variable respuesta y las variables **Length** y **Mass** como variables predictoras. Use la función **glm()** y haga el **summary()** del modelo.

```{r}
modelo2 <- glm(Mature ~ Length + Mass, 
                family= binomial, data = Salmon_maturation_data)
summary(modelo2)
```

**e).** Compare los modelos de regresión logítica simple y múltiple de los items anteriores usando el críterio de AIC. Use la función **AIC()**. Diga según el criterio de AIC ¿Cuál sería el mejor modelo?

```{r}
AIC(modelo1,modelo2)
```

**f).** Compare los modelos de regresión logítica simple y múltiple de los items anteriores haciendo un anova. Use la función **anova(modelo1, modelo2,test ='Chisq')**. Diga cuál sería el mejor modelo y porqué?

```{r}
anova(modelo1,modelo2,test ='Chisq')
```

### **Ejercicio 3.** ESTUDIO DE CASO: DATOS CANGREJOS

El set de **Datos_cangrejos.xslx** son 173 datos de cangrejos herradura hembras de la librería de R (glmbb) llamada **_crabs_**. Donde se les midieron 6 variables. Ver descripción de dataset en <https://cran.r-project.org/web/packages/glmbb/glmbb.pdf>

**a).** Resumen estadístico de todas las variables.
```{r}
Datos_cangrejos <- read_excel("Datos_cangrejos.xlsx")
summary(Datos_cangrejos)
```

**b).** Ajuste un modelo lineal general (**Regresión logística simple**) donde la variable **y** es la variable respuesta y la variable **weight** es la variable predictora. Use la función **glm()** y haga el **summary()** del modelo.

```{r}
modelo3 <- glm(y ~ weight, 
                family= binomial, data = Datos_cangrejos)
summary(modelo3)
```

**c).** Realice el diagrama de dispersión de **y** **_vs_** **weight** usando la función geom_point() y use la función geom_smooth(method = "glm", method.args = list(family = "binomial")). Colocar título, nombre del eje x, nombre del eje y. Usar tema **theme_bw()**

```{r, echo=FALSE, warning=FALSE, error=FALSE, message=FALSE}
ggplot(data = Datos_cangrejos, aes(x = weight, y = y)) +
  geom_point() + 
  geom_smooth(method = "glm", method.args = list(family = "binomial")) +
  theme_bw() +
  labs(title = "Regresión logística", x="Peso (gr)",
       y = "Probabilidad de encontrar un macho satélite ") 
```

**d).** Ajuste un modelo lineal general (**Regresión logística múltiple**) donde la variable **y** es la variable respuesta y las variables **weight** y **width** como variables predictoras. Use la función **glm()** y haga el **summary()** del modelo.

```{r}
modelo4 <- glm(y ~ weight + width, 
                family= binomial, data = Datos_cangrejos)
summary(modelo4)
```

**e).** Compare los modelos de regresión logítica simple y múltiple de los items anteriores usando el críterio de BIC. Use la función **BIC()**. Diga según el criterio de BIC ¿Cuál sería el mejor modelo?
**Nota: Un valor menor de BIC indica mejor modelo.**

```{r}
BIC(modelo3,modelo4)
```

**f).** Compare los modelos de regresión logítica simple y múltiple de los items anteriores haciendo un anova. Use la función **anova(modelo3, modelo4,test ='Chisq')**. Diga cuál sería el mejor modelo y porqué?

```{r}
anova(modelo3,modelo4,test ='Chisq')
```
