---
title: "Guía para hacer tablas con Rmarkdown"
subtitle: 'Diplomado en Análisis de datos con R para la Acuicultura'
author:
 name: Dr. José A. Gallardo y Dra. María Angélica Rueda.
 affiliation: Pontificia Universidad Católica de Valparaíso
 email: <jose.gallardo@pucv.cl>
date: "`r format(Sys.time(), '%d %B %Y')`"
output:
  html_document:
    toc: true
    toc_float: true
    toc_depth: 3
    code_folding: hide
  word_document: default
  pdf_document: default
---

<style>
#TOC {
  color: black;
  font-familiy: Calibri;
  font-size: 14px;
  border-color: #708090; 
}
body {
   color: black;
   font-familiy: Calibri;
}

pre {
  color: black;
  background-color: #F8F8FF;
}
# header {
  color: #800000;
  font-familiy: Calibri;
  background-color: #F5F5F5;
  opacity: 0.8;
  font-size: 16px;
}
</style>


### **Objetivos de aprendizaje**

Los objetivos de aprendizaje de esta guía son:

**1**. Iniciar un proyecto de análisis de datos y escribir un código de programación o **_script_** con **[Rmarkdown](https://rmarkdown.rstudio.com/)**.

**2**. Elaborar reportes dinámicos con **Rmarkdown**.

## **Ejercicios**

## **Ejercicio 1.** **Cree su propio reporte de análisis de datos con Rmarkdown**

Ahora, cree su propio **_script_** para elaborar un reporte usando la barra de herramientas de **Rstudio**. Seleccione **File > New file > R Markdown** y utilice el siguiente ejemplo para completar la información de **metadatos**: Título, nombre del autor y formato, seleccione html.

Luego guarde inmediatamente su script como **script_Tablas_Rmarkdwon_nombre_apellido.Rmd**.  

## **Ejercicio 2.** **Trabajando con la plantilla de Rmarkdown** 

Tómese un tiempo en reconocer la estructura del archivo que se ha creado. Identifique donde está el metadata de **YAML** y que tipo de reporte genera el script. Identifique el texto de bajo nivel y los bloques de código de la plantilla que Rstudio.

## **Ejercicio 3.** **Configuración del reporte**

En el primer bloque de códigos o **chunk** asegúrese de que los comandos están configurados de la siguiente manera *knitr::opts_chunk$set(echo = TRUE)*. Luego a modo de prueba cargue los paquetes **tidyverse**, **kableExtra**, **pander**, **DT** y **fishdata** usando la función library().

```{r setup, include=TRUE, warning=FALSE, message=FALSE}
knitr::opts_chunk$set(echo = TRUE)
library(tidyverse)
library(kableExtra)
library(pander)
library(DT)
library(fishdata)

```

## **Ejercicio 4.** **Borrar información de la plantilla**

Borre los siguientes bloques de códigos R y el texto que se generó automáticamente con la plantilla y reemplacelos por nuevos bloques de códigos con el botón verde **+C** que se encuentra en la parte superior del panel de códigos. 

Ejecute cada uno de los siguientes ejercicios en uno o más bloques de códigos diferentes o en el texto de bajo nivel según sea el caso. Sea ordenado y documente su reporte adecuadamente.

## **Ejercicio 5.** Tablas con **kbl**

Usando el set de datos BOD incluya ahora la misma tabla anterior pero esta vez usando este comando **kbl()**. Use el argumento *caption ="Demanda bioquímica de oxígeno"* para agregar la leyenda de la tabla. 

```{r, message=FALSE, error=FALSE, warning=FALSE}
kbl(BOD, caption = "Demanda bioquímica de oxígeno.")

```

## **Ejercicio 6.** Tablas con **pander**

Usando el set de datos BOD incluya ahora la misma tabla anterior pero esta vez usando este comando **pander()**. Use el argumento *caption ="Demanda bioquímica de oxígeno"* para agregar la leyenda de la tabla. Compare con el resultado anterior.

```{r, message=FALSE, error=FALSE, warning=FALSE}
pander(BOD, caption = "Demanda bioquímica de oxígeno.")
```

## **Ejercicio 7.** Tablas con **DT::datatable**

Usando el set de datos **juveniles** realice una tabla usando este comando **DT::datatable()**. Use el argumento *caption ="Tabla de sitios de muestreo de peces juveniles y fechas"* para agregar la leyenda de la tabla. ¿Qué sucede con este set de datos?. 
```{r, message=FALSE, error=FALSE, warning=FALSE}

DT::datatable(juveniles, caption = "Tabla de sitios de muestreo de peces juveniles y fechas.")
```

### **Ejercicio 8.** **Imprimir reporte dinámico**

Finalmente, imprima su reporte en formato (html) con el botón **Knit**.
